【裁判字號】    97,易,1545
【裁判日期】    971031
【裁判案由】    毒品危害防制條例
【裁判全文】
臺灣士林地方法院刑事判決              97年度易字第1545號
公  訴  人  臺灣士林地方法院檢察署檢察官
被      告  甲○○
上列被告因違反毒品危害防制條例案件，經檢察官提起公訴（97
年度毒偵字第1318號），被告於準備程序中就被訴事實為有罪之
陳述，經告知被告簡式審判程序之旨，並聽取當事人之意見後，
當庭裁定由受命法官獨任進行簡式審判程序，判決如下：
    主  文
甲○○施用第二級毒品，累犯，處有期徒刑捌月。
    事  實
一、甲○○前因施用毒品案件，經臺灣板橋地方法院裁定送觀察
    、勒戒後，認無繼續施用毒品之傾向，於民國89年10月25日
    釋放出所，並由臺灣板橋地方法院檢察署檢察官以89年度毒
    偵字第6481號為不起訴處分確定。復因施用毒品案件，經送
    強制戒治，於93年1 月9 日因法律修正釋放出所。再於94年
    7 月9 日、95年1 月間因施用毒品案件，經臺灣板橋地方法
    院分別判處有期徒刑6 月、6 月確定，2 案接續執行，於96
    年1 月8 日縮刑期滿執行完畢。詎猶不知悔改，復基於施用
    第2 級毒品甲基安非他命之犯意（起訴書誤載為安非他命，
    應予更正），於97年2 月21日為警採尿往前回溯96小時內之
    某時，在位於臺北市○○○路某速食店之廁所內，以不詳之
    方式，施用第二級毒品甲基安非他命1 次。嗣於97年2 月21
    日下午2 時許，因另涉毒品案件為警緝獲，經其同意採尿送
    驗結果，呈甲基安非他命陽性反應，而悉上情。
二、案經臺北市政府警察局內湖分局報告臺灣士林地方法院檢察
    署檢察官偵查起訴。
    理  由
一、按除被告所犯為死刑、無期徒刑、最輕本刑為3 年以上有期
    徒刑之罪或高等法院管轄第一審案件者外，於第一次審判期
    日前之準備程序進行中，被告先就被訴事實為有罪之陳述時
    ，審判長得告知被告簡式審判程序之旨，並聽取當事人、代
    理人、辯護人及輔佐人之意見後，裁定進行簡式審判程序；
    又除簡式審判程序、簡易程序及第376 條第1 款、第2 款所
    列之罪之案件外，第一審應行合議審判，刑事訴訟法第273
    條之1 第1 項、第284 條之1 分別定有明文。經核本件被告
    甲○○所犯係死刑、無期徒刑、最輕本刑為3 年以上有期徒
    刑以外之罪，並屬刑事訴訟法第376 條第1 款所定之罪，其
    於準備程序中就被訴事實為有罪之陳述，經法官告知簡式審
    判程序之旨，並聽取公訴人及被告之意見後，本院爰依首揭
    規定，裁定進行簡式審判程序，合先敘明。
二、上揭犯罪事實，業據被告於本院審理中坦承不諱，且被告於
    97年2 月21日為警查獲後所採集之尿液，經送臺灣尖端先進
    生技醫藥股份有限公司檢驗結果，呈甲基安非他命之陽性反
    應，有該公司97年3 月6 日尿液檢體編號026534號濫用藥物
    檢驗報告、臺北市政府警察局偵辦毒品案件尿液檢體委驗單
    各1 紙附卷可稽，足徵被告之自白與事實相符，堪以採信。
三、按92年7 月9 日修正公布，並於93年1 月9 日施行之毒品危
    害防制條例刪除2 犯及3 犯之規定，一改修法前繁雜之處遇
    程序，僅將施用毒品者簡化區分為初犯、再犯，並認施用毒
    品者係屬病患性犯人，以觀察、勒戒戒除其身癮，並以強制
    戒治去除其心癮。經觀察、勒戒或強制戒治執行完畢釋放後
    ，若係5 年後再犯該條例第10條施用毒品罪者，與同條例第
    20條第1 項、第2 項關於「初犯」之處理方式相同，檢察官
    應先聲請法院裁定令被告入勒戒處所觀察、勒戒，並視有無
    繼續施用毒品傾向，決定應予釋放、為不起訴之處分，或應
    聲請法院裁定令入勒戒處所強制戒治；若係5 年內「再犯」
    同條例第10條施用毒品罪者，依同條例第23條第2 項規定，
    檢察官則應依法追訴。觀諸該條例第20條第3 項之修正理由
    ：「觀察、勒戒或強制戒治5 年後再犯者，顯見前所實施之
    觀察、勒戒或強制戒治已足以遮斷其施用毒品之癮，為期自
    新及協助其戒除毒癮，對此5 年後再犯者，爰明定仍適用初
    犯之規定，先經觀察、勒戒、強制戒治之程序。」及同條例
    第23條第2 項之修正理由：「為配合簡化施用毒品犯之刑事
    處遇程序，並鑑於經觀察、勒戒或強制戒治執行完畢釋放後
    5 年內再犯者，其再犯率甚高，原據以實施之觀察、勒戒及
    強制戒治既已無法收其實效，自應施以刑事處遇」，顯然如
    施用毒品者係前經觀察、勒戒或強制戒治等治療程序執行完
    畢5 年後，始再施用毒品之「初犯」，因前所執行之觀察、
    勒戒或強制戒治已足收戒除毒癮之效，自應重新執行觀察、
    勒戒或強制戒治等治療程序，並於治療程序執行完畢後，由
    檢察官為不起訴處分，毋庸對之追訴處罰；反之，在「再犯
    」之情形，因其先前所為治療程序顯未能收戒斷毒癮之效，
    且考量施用毒品者之再犯率偏高，乃簡化其刑事處遇程序，
    而逕予追訴處罰，不再施以治療程序。參酌上開立法理由，
    修正毒品危害防制條例就施用毒品者，祇於「初犯」及「5
    年後再犯」二種情形，有其追訴條件之限制，即須於初犯經
    觀察、勒戒或強制戒治釋放後，5 年內均無施用毒品之行為
    ，始能認其前所實施之觀察、勒戒或強制戒治已足遮斷毒癮
    ，而得於5 年後再犯時，再予適用初犯之規定，重行觀察、
    勒戒等程序。倘5 年內已經再犯，被依法追訴處罰，縱其第
    3 次（或第3 次以上）施用毒品之時間在初犯釋放5 年以後
    ，即與「5 年後再犯」之情形有別，且因已於「5 年內再犯
    」，顯見其再犯率甚高，原實施觀察、勒戒或強制戒治，已
    無法收其實效，而無5 年戒斷期之存在，自無再經觀察、勒
    戒及強制戒治之必要，即應依該條例第10條處罰，始符新法
    修正之本旨，最高法院95年度臺非字第59號、第65號判決意
    旨可資參照。經查：本案被告前因施用毒品案件，經本院裁
    定送觀察、勒戒後，認無繼續施用毒品之傾向，於89年10月
    25日釋放出所，嗣又於5 年內即94年7 月9 日再犯施用毒品
    案件，經臺灣板橋地方法院以94年度簡字第4224號判決判處
    有期徒刑6 月等情，有臺灣板橋地方法院94年度簡字第4224
    號判決（原聲請簡易判決處刑書案號：94年度核退毒偵字第
    1679號）、臺灣高等法院被告前案紀錄表1 份在卷可佐。是
    被告所犯本案施用第二級毒品之罪行，雖距前次觀察勒戒執
    行完畢後已逾5 年，惟被告於該次觀察勒戒執行完畢後5年
    內，既又於94年7 月9 日再犯施用毒品之罪，且經法院判處
    罪刑確定，揆諸前揭說明，被告本案施用第二級毒品之犯行
    ，自非屬毒品危害防制條例第20條第3 項所定「5 年後再犯
    」之情形，而應依法追訴。從而，本案事證明確，被告施用
    第二級毒品之犯行，堪以認定，應依法論科。
四、核被告所為，係犯毒品危害防制條例第10條第2 項之施用第
    二級毒品罪。被告施用第二級毒品甲基安非他命前持有第二
    級毒品甲基安非他命之低度行為，為嗣後施用之高度行為所
    吸收，不另論罪。被告於94年、95年間因施用毒品案件，經
    臺灣板橋地方法院分別判處有期徒刑6 月、6 月確定，2 案
    接續執行，於96年1 月8 日執行完畢，有前揭前案紀錄表可
    佐，其受有期徒刑執行完畢後，5 年內故意再犯有期徒刑以
    上之本罪，為累犯，應依刑法第47條第1 項之規定加重其刑
    。爰審酌被告曾因施用毒品犯行，而送觀察勒戒、強制戒治
    及經法院判處罪刑後，仍未能杜絕毒品之誘惑，而再次施用
    第二級毒品，顯現其意志不堅，不能戒絕毒品，惟念其施用
    毒品乃戕害自己身心健康，尚未危及他人，及犯罪後坦承犯
    行，態度尚稱良好，檢察官當庭求處有期徒刑8 月以上之刑
    度（見本院卷第56頁），以有期徒刑8 月較為妥適等一切情
    狀，量處如主文所示之刑。
據上論斷，應依刑事訴訟法第273 條之1 第1 項、第284 條之1
、第299 條第1 項前段，毒品危害防制條例第10條第2 項，刑法
第11條前段、第47條第1 項，判決如主文。
本案經檢察官蔡元仕到庭執行職務。
中    華    民    國    97    年    10    月    31    日
                  刑事第四庭   法  官  黃珮茹
以上正本證明與原本無異。
如不服本判決，應於收受送達後10日內向本院提出上訴書狀，其
未敘述上訴理由者，應於上訴期間屆滿後20日內向本院補提理由
書狀（均須按他造當事人之人數附繕本）。
                               書記官  張馨尹
中    華    民    國    97    年    10    月    31    日
附錄論罪法條：
毒品危害防制條例第10條
施用第一級毒品者，處 6 月以上 5 年以下有期徒刑。
施用第二級毒品者，處 3 年以下有期徒刑。


司法院資訊處製作；財團法人民間司法改革基金會備份。
